【裁判字號】    95,訴,853
【裁判日期】    950731
【裁判案由】    確認清算完結
【裁判全文】
臺灣高雄地方法院民事判決               95年度訴字第853號
原      告    鉦毅實業股份有限公司
兼法定代理人  甲○○
被      告    財政部高雄市國稅局
法定代理人    丙○○
訴訟代理人    丁○○
              戊○○
              乙○○
上列當事人間確認清算完結事件，本院於民國95年7 月21日言詞
辯論終結，判決如下：
    主       文
原告之訴駁回。
訴訟費用由原告負擔。
    事實及理由
一、原告主張：原告鉦毅實業股份有限公司（下稱鉦毅公司）由
    於經營不善，於民國90年7 月31日歇業解散，由原告甲○○
    擔任清算人，經原告甲○○完成所有清算程序後，已於93年
    4 月14日依法為清算完結之聲報，並於93年4 月19日經本院
    民事庭准予備查在案，原告鉦毅公司之清算即已完結。至被
    告爭執原告鉦毅公司申請清算提出之資產負債表或向被告提
    出之清算前資產負債表均載有現金3 百餘萬元部分，係因原
    告鉦毅公司於88年8 、9 月間停工，至89年5 、6 月復工後
    ，由原告甲○○向往來客戶借款以購買材料，嗣出貨給客戶
    後，再以貨款抵償債務，故會計人員製作傳票時，係以股東
    往來的名義製作，實際上原告鉦毅公司並未有這筆現金，只
    是在申報清算時，忘記將這些傳票交予會計師予以核銷；另
    被告爭執之存貨金額新臺幣（下同）18,910,660元部分，經
    原告甲○○於93年3 月底，將這些存貨按廢料方式出售，總
    共售得款項600,946 元，至於其他無法變賣之無價值存貨，
    亦經原告甲○○請人以廢料清理完畢，故原告鉦毅公司帳簿
    上自應加以沖銷，以完成清算工作，故原告鉦毅公司之清算
    程序應已完結等語。聲明求為判決：確認原告鉦毅公司清算
    完結。
二、被告則以：原告鉦毅公司雖已聲報清算完結在案，惟其申請
    清算時提出之資產負債表或向被告提出之清算前資產負債表
    均載明公司尚有現金3 百餘萬元，原告甲○○於清算完結後
    ，此筆現金資產並未加以進行清算；另原告鉦毅公司90年度
    營利事業所得稅決算申報資料上載明公司尚有存貨41,270,6
    15元，扣除已出售之存貨22,359,955元外，尚有存貨18,910
    ,660 元 （41,270,615－22,359,955＝1,8910,660），原告
    甲○○主張將這些存貨按廢料方式出售，總共售得款項600,
    946 元，其他存貨則以廢物處理清理云云，所述存貨處理情
    形與原告甲○○在請求解除限制出境的行政訴訟中陳述前後
    不一，亦未就主張存貨報廢部分之品名、材質、規格、計價
    單位、用途等，提示相關證明文件供核，尚難認已依法清算
    完結，是尚難認該公司實質上已合法完結清算程序等語，資
    為抗辯。答辯聲明求為判決：原告之訴駁回。
三、兩造不爭執事項：
（一）原告甲○○為原告鉦毅公司之法定代理人，原告鉦毅公司
      於90年7 月31日經股東會決議解散，並於同年9 月30日選
      任原告甲○○為清算人。
（二）原告甲○○於90年10月9 日，向本院呈報為原告鉦毅公司
      之清算人，並於93年4 月14日向本院聲報清算終結，經本
      院於同年月19日通知准予備查在案。
（三）原告鉦毅公司至95年3月27日止，尚欠被告稅款3,458,061
      元。
（四）原告鉦毅公司90年營利事業所得稅決算申報資料上載明尚
      有期末存貨41,270,615元，其中存貨22,359,955元業已出
      售。
四、兩造協議本件爭執事項為：（一）原告鉦毅公司之清算經本
    院民事庭准予備查後，其清算是否即已完結？（二）原告鉦
    毅公司在90年度清算前之資產負債表上現金3,486,886 元，
    有無進行合法清算？（三）原告鉦毅公司90年度之營利事業
    所得稅決算申報資料上有爭執之期末存貨有18,910,660元，
    有無進行合法清算？茲將本院判斷論述如下：
（一）按公司清算完結，經向法院聲報准予備查，在性質上屬於
      非訟事件，該備查之處分，並無實質上之確定力，是否發
      生清算完結之效果，應視是否完成「合法清算」而定，若
      尚未完成合法清算，縱經法院為准予清算完結之備查，仍
      不生清算完結之效果。查，原告甲○○於90年10月9 日，
      向本院呈報為原告鉦毅公司之清算人，並於93年4 月14日
      向本院聲報清算終結，經本院通知准予備查等情，為兩造
      所不爭執，並經本院依職權調閱本院90年度司字第124 號
      卷宗查核屬實，堪信為真實。揆諸前揭說明，本院所為准
      予備查之處分，並無實質上之確定力，是否發生清算完結
      之效果，應視是否完成「合法清算」而定。是原告主張：
      原告鉦毅公司之清算已於93年4 月19日經本院民事庭准予
      備查在案，故原告鉦毅公司之清算即已完結云云，自屬無
      據，顯不足採。
（二）原告鉦毅公司向被告提出之清算前資產負債表記載公司現
      金資產為3,486,886 元乙節，有上開資產負債表附卷可稽
      ，原告固主張：原告鉦毅公司於89年5 、6 月復工後，由
      原告甲○○向往來客戶借款以購買材料，嗣出貨給客戶後
      ，再以貨款抵償債務，公司實際沒有這筆現金資產云云，
      並提出90年2 、3 、4 、5 、6 月之轉帳傳票5 紙為證。
      惟查，原告甲○○於本院95年6 月2 日言詞辯論期日原主
      張：係因股東有代墊款4,050,000 元，這筆現金就先清償
      股東之代墊款，在90年以前就已清償完畢，但因會計師將
      股東代墊款列入股東往來金額，沒有與現金作對沖云云（
      見該日言詞辯論筆錄），其就清償的對象、數額及時間之
      陳述前後不一，是否可信，已非無疑；且原告復未能提出
      貸款客戶及製作傳票之會計人員之年籍資料供本院查證，
      況縱認原告所述屬實，然原告提出之傳票金額共計3,300,
      000 元，亦與上開清算前資產負債表所載現金3,486,886
      元金額不符，原告亦未舉證證明就清償之餘額作何合法之
      清算，是依原告提出之傳票，尚難證明原告甲○○就原告
      鉦毅公司之現金資產已進行合法之清算，故原告主張：清
      算前資產負債表所載現金3,486,886 元已清償向客戶之借
      款云云，自屬無據。
（三）依鉦毅公司90年度營業稅事件申請復查時之申請資料暨該
      公司90年度營利事業所得稅決算申報資料所載，尚有期末
      存貨41,270,615元，原告鉦毅公司就該期末存貨中22,359
      ,955 元 部分業已出售，總共售得款項600,946 元等情，
      為兩造所不爭執，並有原告鉦毅公司90年度營利事業所得
      稅決算申報資料、原告甲○○製作之清算申報補充說明書
      在卷可稽，堪信為真實，故原告鉦毅公司尚有存貨18,910
      ,660 元 （41,270,615元－22,359,955元＝18,9 10,660
      元）並未出售，故原告主張：有爭執之存貨18,910,660元
      有部分按廢料方式出售，總共售得款項600,946 元云云，
      自不足採。另原告固主張其他無法變賣之無價值存貨，經
      原告甲○○當成廢料清理報廢云云，惟按商品或原料、物
      料、在製品等因過期、變質、破損等因素而報廢者，除公
      開發行股票之公司，可依會計師查核簽證報告核實認定其
      報廢損失者外，應於事實發生後15日內檢具清單報請該管
      稽徵機關派員勘查監毀，或事業主管機關監毀並取具證明
      文件，核實認定。營利事業所得稅查核準則第101 之1 條
      第1 項定有明文。原告鉦毅公司非上市公司，自應依上開
      規定檢具清單報請該管稽徵機關派員勘查監毀，或事業主
      管機關監毀並取具證明文件，詎原告鉦毅公司竟自行報廢
      ，其報廢程序核與上開規定不符，原告復未能就其報廢存
      貨之品名及數量提供相關證據供本院查證，是原告甲○○
      主張將這些存貨18,910,660元按廢料方式出售，總共售得
      款項600,946 元，其他存貨則以廢物處理清理云云，均屬
      無據，且於法不合，尚難認已為合法之清算。
（四）綜上所述，原告鉦毅公司在90年度清算前資產負債表上載
      明公司尚有現金3,486,8863元，另有尚未出售之期末存貨
      有18,910,660元，原告甲○○均未能舉證證明已進行合法
      之清算，是原告鉦毅公司之清算程序，於法不合，自非合
      法之清算，揆諸首開說明，原告鉦毅公司尚不生清算完結
      之效果。
五、綜上所述，原告主張原告甲○○已依法辦理清算完結，並訴
    請確認原告鉦毅公司已清算完結，為無理由，應予駁回。
六、結論：原告之訴為無理由，依民事訴訟法第78條、第85條第
    1 項前段，判決如主文。
中    華    民    國    95    年    7     月    31    日
                  民事第二庭法  官  邱泰錄
上為正本係照原本作成。
如不服本判決，應於送達後20日內，向本院提出上訴狀並表明上
訴理由，如於本判決宣示後送達前提起上訴者，應於判決送達後
10日內補提上訴理由書（須附繕本）。
中    華    民    國    95    年    7     月    31    日
                            書記官  林慧君


司法院資訊處製作；財團法人民間司法改革基金會備份。
